臺灣高等法院臺中分院刑事判決　　　　 96年度上訴字第862號
上　訴　人
即　被　告　己○○
選任辯護人　徐文宗　律師
上　訴　人
即　被　告　庚○○
指定辯護人　本院公設辯護人　甲○○
上列上訴人因偽造有價證券等案件，不服臺灣臺中地方法院94年
度易字第782號中華民國95年10月27日第一審判決（起訴案號：
臺灣臺中地方法院檢察署92年度調偵字第280號），提起上訴，
本院判決如下：
    主  文
原判決關於被告己○○部分撤銷。
己○○共同意圖為自己不法之所有，以詐術使人將本人之物交付
，處有期徒刑壹年，減為有期徒刑陸月，如易科罰金以銀元參佰
元即新臺幣玖佰元折算壹日。
其餘上訴駁回。
    事  實
一、庚○○係己○○與廖度（現由原審法院通緝中）之父親，
    其實際並未從事國際金融操作，乃對外虛構其投資日本第一
    勸業銀行總行票號57－6025H、面額日幣250億元之本票轉帳
    兌換現金案（下稱第一勸業銀行投資案），而與廖度共同
    基於以詐欺為常業，並共同行使、偽造如附表一所示私文書
    之犯意聯絡與行為分擔，而庚○○為遂行上開常業詐欺取財
    行為，復單獨基於行使變造特種文書、行使偽造如附表二、
    三所示私文書及偽造有價證券之概括犯意，而實施下列犯行
    ：(一)庚○○於民國86年2月間，向其不知情之姪子廖芳仁謊
    稱伊方自國外從事金融操作返國等語，並藉由廖芳仁之介紹
    ，認識當時與廖芳仁共同投資咖啡公司之丁○○，庚○○、
    廖度二人進而於86年3月間偕同至臺中市○○路960號丁○○所經營之「別克喬治咖啡店」內，共同對丁○○詐稱：庚○○在國外操作金融，獲利相當好，短期內就有好幾倍獲利
    ，但需資金來操作等語，而邀丁○○出資，丁○○經庚○○
    及廖度多次訛稱：我們在國外都做這樣的生意，都是幾倍
    在賺等語，復因廖芳仁亦提及曾目睹庚○○先前提示過類似
    債券之資料及聽聞庚○○在從事國際金融操作等語。而己○○知悉其父親庚○○實際上未從事第一勸業銀行投資案，乃
    基於與庚○○、廖度共同意圖為自己不法之所有，詐欺丁○○交付金錢之犯意聯絡與行為分擔，亦曾於86年 3月間在
    別克喬治咖啡店內對丁○○佯稱其父親庚○○在國外從事金
    融操作，獲利不少等語，以使丁○○誤信庚○○確實從事金
    融投資獲利甚多，而禁不住豐厚利潤之誘惑，乃陷於錯誤，
    同意出資新台幣（下同） 1千萬元參與庚○○虛構之第一勸
    業銀行投資案，而於86年 3月11日偕同廖芳仁至庚○○位於
    臺北市○○路 ○段460巷3弄13號住處，洽談如何投資等事宜
    ，當時庚○○、廖度則稱可出具投資獲利承諾書，並推由
    己○○當場在電腦中製作、列印其內容載稱：「茲由本人引
    介日本第一勸業銀行總行本票，票號57－6025 H、面額日幣
    貳佰伍拾億元整轉帳乙案，台端提供新台幣壹仟萬元整，於
    第四十天或全案轉帳兌現完成時，本人願意提供撥台幣肆仟
    萬元整為台端所得無誤，恐口（說）無憑特立本書以資信守
    。此致丁○○先生」等字樣之承諾書 1紙交與庚○○，而庚○○旋即在該紙承諾書之承諾書人欄內偽造「戊○○」之署
    押 1枚，並蓋用其先前於不詳時、地所偽造之「戊○○」印
    章 1枚在該紙承諾書之承諾書人欄及收款人欄內，再交與丁○○以為行使，藉此取信丁○○，而足以生損害於戊○○及
    丁○○，而丁○○收執上開承諾書後，遂深信不疑，誤認庚○○等人確有投資第一勸業銀行投資案，且短期內即可獲取
     4倍本利等情，即當場交付自己所簽發之臺中市第七信用合
    作社（下稱第七信合社）、面額1千萬元、日期86年3月11日
    之支票 1紙與庚○○收受，庚○○旋即持以提示兌現，而詐
    欺得逞。(二)庚○○約隔一週後即約在同年 3月18日左右，再
    至上開「別克喬治咖啡店」內，向丁○○詐稱：上開投資之
    獲利機會難得，若再追加資金，仍可獲取 4倍之本利，伊並
    願出具承諾書以為憑據等語，致仍執迷不悟之丁○○，允諾
    追加投資 500萬元。庚○○旋於同月19日推由廖度持另紙
    內容載稱：「茲由本人引介日本第一勸業銀行總行本票，票
    號 57－6025H、面額日幣貳佰伍拾億元整轉帳乙案，台端提
    供新台幣伍佰萬元整，於第四十天或全案轉帳兌現完成時，
    本人願意提供撥台幣貳仟萬元整為台端所得無誤，恐口（說
    ）無憑特立本書以資信守。此致丁○○先生」字樣之承諾書
    1 紙交與庚○○，並由庚○○先行在其上承諾書人欄內偽造
    「戊○○」之署押 1枚，並蓋用其先行於不詳時、地所偽造
    之「戊○○」印章 1枚在其上承諾書人欄及收款人欄內之承
    諾書交與丁○○以為行使，足以生損害於戊○○及丁○○，
    致使陷於錯誤中之丁○○再簽發付款人第七信合社、面額50
    0萬元、日期為86年3月19日之支票 1紙交與廖度收執，並
    持以提示兌現。(三)經40日後，丁○○向庚○○詢問可否取得
    投資之本利 6千萬元時，庚○○竟再承上開同一犯意，復向
    丁○○詐稱：有些關節需打通（指國外政治人物及國安局人
    員），再些許時日即可辦好，但打通關節需 5百萬元等語，
    而欲向丁○○詐取5百萬元，且由廖度於同年 6月5日持內
    容載稱：「茲認購宏安水泥股份有限公司股份伍拾萬股共新
    台幣伍佰萬元整」等字樣之認股書 1紙，並已經庚○○在其
    上代表人欄內偽造「戊○○」之署押 1枚，並蓋用所偽造「
    戊○○」印章之印文於該欄位及收款人欄內，至上開「別克
    喬治咖啡店」內，向丁○○詐稱：其係宏安公司之代表人，
    反正丁○○前述投資賺錢後，也是要再投資，不如先認購宏
    安公司之股票，該 5百萬元亦可讓庚○○、廖度等打通關
    節等語，致丁○○慮及所投資之本利能儘快回收，復陷於錯
    誤而自行簽發付款人為第七信合社、面額各為160萬元、200
    萬元及 140萬元（合計500萬元）之支票3紙交與廖度收執
    ，嗣並亦經提示兌現。(四)庚○○續於86年 7月31日，由廖度
    駕車載同至上開「別克喬治咖啡店」內，向丁○○佯稱：
    仍需款繼續打通關節，方能回收上開獲利等語，致丁○○急
    於取回投資之本利，仍因此陷於錯誤，而自其在第七商銀申
    設之存款中提領 260萬元交與庚○○。庚○○又續於86年10
    月間某日及同年11月間某日，由廖度駕車載同至上開「別
    克喬治咖啡店」內，復以同上情詞向丁○○訛騙，致使丁○○亦續陷於錯誤，而分別與廖芳仁同至臺北某址之星辰飯店
    內及在上開「別克喬治咖啡店」內，與庚○○及廖度相約
    碰面，並各交付現金255萬元及190萬元與廖芳仁，經由廖芳
    仁轉交予庚○○收取。(五)庚○○復承上開犯意聯絡，於87年
     8月間某日，由廖度駕車載同至上開「別克喬治」咖啡店
    ，向丁○○續詐稱：仍需錢處理金融操作等語，致丁○○雖
    已無資力，惟仍想藉此取得前已出資之利潤，因此陷於錯誤
    ，而交付其向客戶所收取，總面額為65萬元、指定受款人為
    丁○○，並禁止背書轉讓之支票計 6紙予庚○○【該等支票
    之付款人均為遠東商業銀行文心分行（下稱遠東銀行），帳
    號為5503、票號各為BU0000000號至BU0000000號、發票日及
    面額各為：87年9月5日、面額15萬元；87年10月 5日、面額
    10萬元；87年11月5日、面額10萬元；87年12月5日、面額10
    萬元；88年1月5日、面額10萬元；88年2月5日、面額10萬元
    】。庚○○為使各該支票兌現，竟未經丁○○之同意，擅行
    基於行使偽造私文書之概括犯意，先於不詳時、地偽刻「丁○○」之印章1枚，而於87年7月31日至臺北市○○路649 號
    聯邦商業銀行大直分行（下稱聯邦銀行），假冒丁○○名義
    ，在聯邦銀行存款戶開戶申請暨約定書上偽造丁○○之署押
    及印文各2枚，並於存款印鑑卡上偽造丁○○之署押1枚及印
    文 2枚，而偽造該開戶申請暨約定書及存款印鑑卡之私文書
    ，並持向聯邦銀行申請設立帳號000000000000號帳戶，再於
    附表二所示之支票提示日期，在附表二所示之支票背面上偽
    造「丁○○」署押及印文後，持向遠東商銀提示兌現，以行
    使該等偽造支票背面之私文書，致使付款人遠東商銀承辦人
    員陷於錯誤，而將等同於該 6紙支票總面額之款項撥入庚○○冒用丁○○名義申設之帳戶內，庚○○隨後即予提領，足
    以生損害於丁○○及聯邦銀行對於其客戶管理之正確性。(六)
    庚○○又於88年年 9月間某日搭乘由廖度所駕駛之汽車至
    「別克喬治咖啡店」，向丁○○佯稱：只需最後一筆資金就
    可打通關節，且會將之前丁○○所支付之款項，連本帶利取
    回等語，又為能取信於丁○○，庚○○並單獨起意而向丁○○佯稱：伊為情治人員，有使用賴春發身分，伊願當場簽發
    面額各為38萬元及22萬元、發票人賴春發之支票 2紙供擔保
    等語，且當場持事先於不詳時、地所偽刻之「賴春發」之印
    章 1枚蓋用在如附表三備註欄二所示以賴春發為發票人之支
    票1紙及另1紙支票之發票人欄上，並親自當場填寫票據日期
    及面額，而偽造該 2紙支票之有價證券，並持交丁○○以為
    行使，致丁○○因此陷於錯誤，再向友人丙○○等人共借得
    50萬元，而匯入庚○○所提供之上海商業儲蓄銀行「賴春發
    」帳戶內，足以生損害於丁○○、賴春發、丙○○及上海銀
    行對於其客戶管理之正確性。丁○○受騙先後交付之金額計
    2,842萬元，其後，因取回本利無著，始知受騙。
二、庚○○為能遂行常業詐欺犯行，明知賴春發本人業於85年2
    月21日死亡，竟基於行使偽造私文書、行使變造特種文書及
    偽造有價證券之概括犯意，先於不詳時、地偽刻「賴春發」
    之印章一枚，並將自己之照片黏貼在其於不詳時、地所取得
    「賴春發」之國民身分證 1枚上，而變造「賴春發」國民身
    分證之特種文書，而於86年12月29日，由其本人持向位於臺
    北市○○路○段七七號之上海商業儲蓄銀行承德分行（下稱
    上海銀行）以為行使，並偽造「賴春發」之署押及印文各1
    枚在支票存款往來申請書暨約定書之「立約定書人」欄上，
    且持向上海銀行申請設立帳號00000000000000號甲存帳戶及
    申請取得如附表三所示之支票以為行使該偽造約定書之私文
    書，繼之於不詳時、地，先後偽造如附表三所示之「賴春發
    」印文及署押在該等支票之發票人欄內，而偽造如附表三所
    示支票之有價證券，並於不詳時、地，各持向如附表三所示
    各該提示人以為行使，或自行在各該支票背面上偽造「賴春
    發」、「戊○○」之署押或印文後，持向各該銀行提示兌現
    以為行使，致使付款人上海銀行因誤信該等支票係賴春發所
    簽發，且由賴春發本人或戊○○本人提示，而將該等支票之
    款項存入上開庚○○偽造開設之賴春發帳戶或交冒名戊○○
    之庚○○兌領，足以生損害於賴春發、戊○○及附表三所示
    各該持票提示人及上海銀行對於金融資訊及客戶資料管理之
    正確性。
三、案經丁○○訴由臺灣臺中地方法院檢察署檢察官偵查起訴。
    理  由
一、按被告以外之人於偵查中向檢察官所為陳述，除顯有不可信
    之情況者外，得為證據，刑事訴訟法第159條之1第 2項定有
    明文。蓋依現階段刑事訴訟法規定檢察官代表國家偵查犯罪
    、實施公訴，依法其有訊問被告、證人及鑑定人之權，證人
    、鑑定人且須具結，而實務運作時，檢察官偵查中向被告以
    外之人所取得之陳述，原則上均能遵守法律規定，不致違法
    取供，其可信度極高。職是，本案被告以外之人即證人廖芳
    仁於偵查中已具結而為證述，既查無證據證明上開證述有何
    顯不可信之情況，其證言自具有證據能力。次按被告以外之
    人於審判外之陳述，雖不符合刑事訴訟法第159條之1至第15
    9條之4之規定，但經當事人於審判程序同意作為證據，法院
    審酌該言詞陳述或書面陳述作成時之情況，認為適當者，亦
    得為證據。再者，當事人、代理人或辯護人於法院調查證據
    時，知有第159條第1項不得為證據之情形，而未於言詞辯論
    終結前聲明異議者，視為有前項之同意，同法第159條之5定
    有明文。本案證人即被害人丁○○及證人廖芳仁、丙○○於
    警詢時之陳述，當事人於法院審理時均表示並無意見，不爭
    執其證據能力，本院審酌前開證人於警詢時係就其經歷之事
    情而為陳述，復有通訊監察譯文相佐，核無違法取證及證明
    力明顯過低之瑕疵，認為適當，均得作為證據。
二、上訴人即被告（下稱被告）庚○○於本院審理時未到庭陳述
    ，其於原審審理時就伊確曾與告訴人丁○○（下稱告訴人）
    相約，若告訴人投資1500萬元由伊操作日本勸業第一銀行本
    票，即有投資額 4倍獲利可得，以及伊將籌設宏安公司，告
    訴人若投資 500萬元即可認股50萬股，並在上開時、地向告
    訴人收取款項共約2800餘萬元等情固坦承不諱，惟矢口否認
    涉有上揭常業詐欺、行使變造特種文書、偽造有價證券及行
    使偽造私文書等犯行，辯稱：伊確曾至日本進行第一勸業銀
    行本票投資案，然因該本票投資案受阻，伊始將告訴人所交
    付之款項轉而從事國際金融操作，並告知告訴人操作國際金
    融獲利情形，且提供價值2億之美國公債202供告訴人抵押，
    若告訴人欲退出投資，伊有能力可分批將告訴人之本金退回
    ，尚無詐騙告訴人投資之情，又因伊對外均以戊○○名義自
    稱，故在承諾書及認股書上簽寫戊○○之署押及蓋用印文，
    應無偽造可言，另告訴人所交付如附表二所示之支票 6紙，
    伊收取後業經轉交他人，不知有無遭提示兌現，該等支票背
    面上丁○○之簽名或印文，甚或聯邦銀行上開帳戶之申設，
    均非伊所為，又伊未曾向告訴人佯稱係情治人員而冒名簽發
    賴春發之支票 2紙，交予告訴人之該等支票係伊所收取之客
    票，伊尚無偽造賴春發名義申設上海銀行之甲存帳戶並領取
    支票，繼而冒名簽發並行使如附表三所示支票之情云云。而
    被告己○○於原審及本院審理時對於告訴人於86年3月11 日
    至上開至善路住宅時，伊確實在客廳乙節固不爭執，然矢口
    否認有共同詐欺取財之犯行，辯稱：當日伊在客廳看電視，
    完全不知有上開情事，並無以電腦繕打上開承諾書，亦未曾
    與告訴人就上開投資案有何接觸，本案與其無關云云。
三、經查：(一)告訴人於警詢時已陳述：「86年 3月初我友人廖芳
    仁帶他的叔叔戊○○到我所經營之別克喬治咖啡店（臺中市
    ○○路 960號）介紹給我認識，並告訴我戊○○是操作國際
    金融高手而提議我投資，說只要我投資 1千萬元讓戊○○操
    作，投資40天可獲利4千萬元，我因誤信其言於86年3月11日
    由廖芳仁帶我到臺北市○○路 ○段460巷3弄13號戊○○住所
    現場，並有戊○○兒子廖度加入遊說稱：戊○○對國際金
    融操作很厲害，要我投資。己○○則在一旁書打投資文書，
    我信以為真，於是開立臺中第七商業銀行帳號127之3（下稱
    第七商銀帳號）、票號SNO181965、面額1千萬元支票給戊○○兌現。過了一星期，戊○○告訴我機會難得要我增資，我
    又於86年3月19日開立上開第七商銀帳號、票號SNO181972、
    面額 5百萬元之支票，由廖度到我店裡取走轉交戊○○。
    經過約定40天期限，戊○○沒將錢交給我，我向戊○○追討
    ，戊○○告訴我，錢的數目太大無法匯回臺灣，需要打通情
    治單位及稅務單位，要再500萬元，且以這500萬元認購宏安
    公司50萬股份，所以於86年6月5日，我開立上開第七商銀帳
    號票號SNO117169、面額160萬元，SNO117170、面額200萬元
    ，票號 117171、面額140萬元之支票3紙（共500萬元），由
    廖度到我店裡取走轉交戊○○後，我一再向戊○○追討，
    而戊○○陸續以關節需要打通，我又於第1次86年7月31日拿
    現金260萬元交給戊○○，第2次於86年10月間拿現金 255萬
    元交給廖芳仁轉交戊○○，第3次於86年11月間拿現金190萬
    元交廖芳仁轉交戊○○。第4次是我把收來客票6張面額15萬
    元共90萬元支票（應係1紙15萬元，餘5紙各10萬元，共65萬
    元之誤述）交予戊○○。第 5次是戊○○到我店裡稱：這是
    最後一個關節要打通，我稱：沒有錢了，戊○○就開上海商
    業銀行承德分行賴春發票號CDA62843、面額38萬元及另 1張
    22萬元之支票要去周轉。我共被騙 2,867萬元。戊○○是只
    告訴我是投資金融操作。」等語（見92年度偵字第 12146號
    案卷第31~32頁）；而於94年8月 3日原審審理時結證陳稱：
    「86年 2、3月時我開咖啡店，廖芳仁、庚○○、廖度3人
    常到我店裡，因我和廖芳仁是合夥股東關係，在我還沒有交
    付錢時庚○○、廖度就來過我店很多次，庚○○說他剛從
    國外回來，他做國際金融投資生意，廖度說他一直跟在他
    父親身邊一起做，86年 2月他們去沒幾次後就跟我提，說他
    們從事金融操作生意，利潤相當好，我就說萬一錢投資那方
    面生意有可能虧，虧錢的風險我負擔不起，所以剛開始的時
    候我的意願不高，後來他說他可以出具承諾書，保證我在什
    麼時間可以有多少獲利，我有問過廖芳仁這位庚○○是你親
    的叔叔嗎，我想如果是他親叔叔，應該比較不會騙人，結果
    廖芳仁說庚○○是他親叔叔，我就相信庚○○的話。承諾書
    上是說日本勸業銀行有一張本票需要去轉帳，需要庚○○去
    轉帳，他去日本銀行轉帳後就立即有現金，當下我有問他有
    可能沒有辦好，所以他在承諾書上寫40天或全案轉帳兌現完
    成，且說看那一部分先實現就可以先照承諾書來履行。庚○○說他需要資金去日本做這筆轉帳用，他說我只要出什麼樣
    的金額，在40天後就有獲利多少。我投資 1千萬元是庚○○
    提議的金額。（問：這筆 255萬元裡面的錢是否有部分是廖
    芳仁提供的？）有，他幫我籌了55萬元現金。（問：他幫你
    籌的部分，你是否有還他？）還沒有。（問：86年11月間你
    和廖芳仁交付給庚○○的 190萬元有無廖芳仁提供的？）有
    ，他提供約40萬元左右。」等語明確在卷（見原審卷(一)第21
    3~217頁）。(二)證人廖芳仁先後96年6月3日於警詢及94年3月
     5日檢察官偵查中證稱：「庚○○在喬治別客咖啡館向丁○○稱他很會操作國際金融，要丁○○提供資金供他操作，只
    要約 2個月時間，就可以賺4倍錢。我看丁○○拿1千萬支票
    ，50萬現金、及 3張不詳金額客票給庚○○操作國際金融，
    後來丁○○告訴我他拿約 2千萬元給庚○○。庚○○向我和
    丁○○稱很會操作國際金融時，．．．廖度在場，並加入
    鼓吹說庚○○和他均很會操作國際金融。我對國際金融不熟
    悉，庚○○拿一些債券、黃金存單給我看，我就相信他真的
    很會操作國際金融。」（見92年度偵字第 12146號偵查卷警
    詢筆錄第34頁以下）、「（問：承諾書在寫時你有無在場？
    ）我有在場。．．．打字時是己○○沒錯。我叔叔有拿日本
    勸業銀行的本票及黃金存單給我看，說他在操作金融及金融
    上古董東西。（問：去跟丁○○說有在金融操作的事，還有
    誰在講？）廖度也有在講，都在丁○○的咖啡館，在哪裡
    約講過5、6次。丁○○於89年或90年左右，說我們的錢那麼
    久沒回來一定被騙了，89年時開始催，投資1、2年後丁○○
    就跟我講了。」等語（見92年度調偵字第 280號偵查卷第86
    頁）。並於94年8月3日原審審理時結證陳稱：有一次在我和
    丁○○經營的咖啡店，庚○○拿出一張日本勸業銀行的本票
    ，上面寫小切手，就說這張如果投資的話到日本勸業銀行可
    以換錢；（問：86年 2月於丁○○的別克喬治咖啡店內，庚○○是如何向丁○○遊說他投資的？）我叔叔庚○○是說投
    資這個小切手支票可以獲利4倍，譬如我們出資1千萬元，就
    有4千萬元回收，當時講很多，大概就是獲利4倍等，這張支
    票發票人是日本勸業銀行，這張支票一定要回去日本勸業銀
    行兌換，我們一定要買下這張支票。（問：只要拿到日本勸
    業銀行兌換就可拿到錢？）不知道要怎麼兌換，因為我不知
    道要怎麼操作。庚○○說到日本勸業銀行兌換，他說去的話
    會有人安排怎麼做，但我不曉得。（問：在別克喬治咖啡店
    ，這次是庚○○第一次跟你提到日本勸業銀行小切手票據兌
    換情形？）對，他跟我第一次提到，他看我們有沒有興趣要
    投資，因為總共有十幾億的面額，他問我們有無興趣，我是
    沒有錢，當場丁○○說他私底下再考慮看看。（問：後來丁○○如何決定要投資的？）應該也是獲利問題，因為獲利很
    高。（問：86年 3月19日戊○○有再書立壹張承諾書的事，
    你是否知道？）我不曉得。我沒有看過這張 5百萬元的承諾
    書，在書寫這張承諾書時我不知道，但後來丁○○有跟我講
    他又追加投資500萬元，也是4倍的獲利，且說支票已經交給
    廖度。（問：在第一張承諾書所寫的40天後，丁○○還沒
    有辦法取得獲利，當時丁○○有跟你商量要如何處理？）有
    ，我們去找我叔叔，丁○○已經知道我叔叔家，但我是跟丁○○一起去的，我叔叔表示這張小切手現在在美國 CIA（就
    是美國中情局）裡面，他說過段時間會拿回來，他沒說為何
    會跑到那裡，我們也沒有問。被告庚○○有口頭保證一定會
    拿到獲利，一毛都不會少。（問：當時你們也相信？）相信
    。（問：後來獲利一直沒辦法取得，你有再陪丁○○去找庚○○商談？）有，前後找了幾次我忘記了，因為我叔叔也有
    來臺中解釋，他說錢現在被鎖住，拿不出來，他說沒關係，
    這筆錢就算拿不到，他也會從別的地方賺錢來支付他所保證
    的獲利。（問：庚○○有講到那張小切手的票為何被鎖住？
    ）他說小切手出來時本來只有幾張，後來有人去偽造，造成
    我們這張正本被鎖住。（問：87年8月丁○○有拿6張他自己
    的客票給庚○○，這件事你知道嗎？）幾月幾日我不知道，
    但有這 6張，當時我有在場，那時是庚○○來臺中拿，他來
    說另外一個投資案，他說還差多少錢，要大家贊助一下。（
    問：有無談到獲利？）因為那時丁○○已經投資很多錢了，
    當時的想法只要是投資都是 4倍獲利，我們有口頭問過，庚○○也說沒問題。（問：當時投資的本金已經收不回來了，
    為何當時還會要投資？）因為我叔叔身上有很多投資案，是
    怎麼樣的獲利證明文件，上面都蓋有類似關防的印章，這樣
    就可以獲利回來，87年 8月講的投資案是另一個投資案，是
    什麼投資案具體內容我不曉得。87年 8月的投資案沒有回收
    ，有再找庚○○詢問原因，他也說他繼續拼回來給我們。86
    年10月丁○○有拿 255萬元的現金請我轉交給庚○○，這是
    在臺北星辰飯店交給庚○○的，當時有 4個人，有丁○○、
    我、我叔叔、廖度，錢是放在行李箱，是由我親手交給庚○○的，他沒有當場點收。這筆錢是事前就講好了，但還不
    足，原先講好的是要交給他 300萬元，丁○○沒辦法籌足，
    且這 255萬元裡面有55萬元是我籌出的現金。86年11月間，
    丁○○有拿 190萬元請我交給庚○○，這筆錢是在大墩路丁○○的咖啡店裡，當時支付這筆錢是要去澳洲拿錢回來，就
    是拿我們以前投資的錢回來，必要到澳洲的銀行去領，這是
    庚○○講的。（問：他講需要 190萬元的旅費？）不是，因
    為上次應付的 300萬元還差45萬元，他說是否大家一起準備
    個200萬元，我們3人可以一起去澳洲拿錢，因為庚○○說他
    要辦理，我叔叔本身就是在操作這些，我們集合的錢就交給
    他操作。（問：這筆 190萬元的現金也是你轉交給庚○○的
    ？）對，其中有40萬元現金也是我拿出來的，是我親手交給
    庚○○的。（問：86年 7月31日庚○○有向丁○○拿了一筆
     260萬元的現金，你是否知悉？）我知道，是在丁○○的店
    ，因為我有在場，錢是丁○○拿給庚○○的，因為這次我沒
    有錢，這筆錢都是丁○○的。86年 3月11日我有陪丁○○到
    臺北市○○路 ○段460巷3弄13號，就是庚○○的住處，是我
    帶丁○○去的，拿丁○○投資的支票去，順便拿承諾書回來
    。當時廖度、己○○及庚○○都在現場。（問：在庚○○
    家時有再詢問如何投資如何取回獲利的事嗎？）有，丁○○
    一直要求對方確認多久時間可以取回獲利，且獲利倍數不可
    減，他才願意投資，所以庚○○也承諾並表示可打承諾書。
    255萬元那次是在星辰飯店，包含庚○○及廖度共有4個人
    在場， 260萬元是丁○○親手交給庚○○，也是有經過我的
    手， 255萬元是放在行李箱裡面，四個人坐在一起，當時是
    我跟丁○○將錢一起拿到臺北，由我交給庚○○， 190萬元
    那筆也是在楊先生的咖啡店，我交給庚○○的。」、「3 月
    11日當日廖度及己○○在客廳看電視，客廳有二、三十坪
    ，中間有一個50幾吋的電視，我們是坐在客廳沙發上聊天，
    相距有4、5公尺，不知他們可否聽得到我們交談的聲音，但
    當時電視機的聲音不會蓋過我們聊天的聲音。承諾書是庚○○寫草稿，叫我堂弟己○○用電腦打的。（問：你跟丁○○
    有無單獨跟己○○談過事情？）我們都是問他你爸爸在哪裡
    ，他的回答都是他不知道。（問：有無看到他列印？）他打
    完就列印了，我是知道我叔叔拿過來。（問：如何確定是他
    打的？）因為我叔叔寫完草稿就交給他打。（問：當初電腦
    擺設位置？）一樣是在客廳裡面，我們如果是在電視右邊談
    ，他就是在電視的左邊，他家50吋的電視是放中間。（問：
    你全部看到的是你叔叔將草稿交給己○○，其他都沒有看到
    ？）己○○去坐電腦」等語（見原審卷(一)第 192~203頁）。
    (三)被告庚○○於92年5月14日警詢時及於92年7月 1日偵查中
    分別陳稱：「我是透過廖芳仁介紹認識丁○○，丁○○提供
    資金由我操作高獲利國際金融操作。大概是86年 3月份起，
    在丁○○所經營別客喬治咖啡店，陸續收到約新台幣2,800
    萬元，詳細額度待查。我告訴丁○○操作國際金融獲利情形
    ，丁○○相信我就提供資金供我操作，我將丁○○提供資金
    拿去購買美國公債。（問：你替丁○○操作國際金融，你有
    何利潤？）是丁○○獲利百分之15利潤。我操作國際金融已
    有16年，沒有賺錢。（問：你稱操作國際金融是高獲利，會
    賠錢嗎？）不會。」（見92年度偵字第 12146號偵查卷第27
    頁）；「86年3月間有收取告訴人1千萬元支票。我是向他提
    及國際金融有利可圖，告訴人認為可投資，由二人共同出資
    操作。我有開承諾書給告訴人，該本票係日本第一券業銀行
    發票人，由一位蕭東順先生持有，是日本公債，日本開出後
    交由蕭東順持有，但因為日本經濟不好，拖延兌現，需要相
    關訴訟費用約 1千萬元，於是向告訴人招攬共同投資，該本
    票如果兌現約合台幣80億元。因為日本方面本票兌現遲遲沒
    有進展，投資也不能停頓，於是將告訴人的 1千萬元拿去買
    美國公債，我自己也有投資。」、「與告訴人簽約時，是廖
    度開車載我來臺中簽約的。」、「（問：86年 3月19日是
    否經由廖度收受告訴人之投資款 500萬元？）有，是另外
    一筆的投資。」等語（見92年度偵字第 12146號偵查卷第62
    頁）。而被告己○○於92年 5月14日警詢中陳稱：「我知道
    庚○○係從事國際金融操作，我有與庚○○同住。」等語在
    卷（見92年度偵字第 12146號偵查卷第29頁）。(四)揆之告訴
    人先後於警詢及原審審理時之證述均屬一致，並經證人廖芳
    仁證述屬實在卷，復有卷附承諾書 2紙、認股書、存款憑條
    及支票影本可稽（見92年度偵字第12146號偵查卷第36~41頁
    ）。而稽之承諾書所載內容，被告庚○○確以引介告訴人參
    與第一勸業銀行投資案為由，而收受告訴人所交付之1500萬
    元，並允諾於收受日起算第40天或全安轉帳兌現時償付相當
    於投資金額 4倍之本利總額，足認告訴人所指述被告庚○○
    與廖度以上開情詞共同騙取伊進行上開所謂第一勸業銀行
    投資案及宏安公司籌設認股案，而被告己○○亦曾對伊佯稱
    ：其父親庚○○在國外從事金融操作，獲利不少云云，並負
    責繕打附表一編號 1所示之承諾書，交由被告庚○○簽署以
    取信告訴人等節，非屬虛構，足以採信。是以被告己○○辯
    稱：伊未曾繕打第一份承諾書，本案與其無關云云，顯屬卸
    責之詞，無可憑取。
四、次查：(一)被告庚○○、廖度藉詞籌設宏安公司，而邀告訴
    人投資認股，而詐騙其金錢等情，已據告訴人於94年8月3日
    原審審理時證稱：「（問：你為何會認購宏安公司股份？）
    因為那時陸續投資很多金額出去都沒有錢收進來，每次都是
    跟我說再一筆錢就可以把前面的錢收回來，所以才會一直拿
    錢出來，庚○○說他是宏安公司的負責人，要做水泥進口。
    （問：宏安公司在你投資之後有無開過會或正式成立？）從
    來沒有開過會，也沒有聽過有成立的事。」等語（見原審卷
    (一)第216頁）。 而證人廖芳仁於同期日原審審理時亦證稱：
    「（提示認股書予證人，問：這件事情你知道嗎？）是楊先
    生跟我講的，這應該是在大墩店寫的，丁○○跟我說是在那
    邊寫的，但我不知道款項有分開這樣的情形，這張認股書我
    事後有看過。（問：庚○○在跟你們推薦投資時，他有無提
    到他也是宏安公司籌備處的代表人？）有。（問：他有說他
    籌備的情況如何？）他說傳統產業比較好賺，他要開發水泥
    事業，所以有設籌備處。認股書上所寫的臺北市○○○路16
    7號9樓地點我沒有去過。（問：宏安公司籌備處後來籌備的
    狀況及後續的事宜，你有沒有去問過庚○○？）我們有問過
    ，我叔叔說他水泥公司要貸款的事情他去日本跑了好幾趟，
    因為包括敦化路那邊我都沒有去過，所以其他事情我都不曉
    得，當時我叔叔有做出一本水泥公司的企劃書，不過沒有交
    給我。」等語（同上原審卷第 210頁）。(二)被告庚○○於原
    審雖辯稱：「86年 8月籌備宏安公司，在和平水泥專業區籌
    備，現在專業區就快成立了，工廠設備也在和平水泥專業區
    ，告訴人也是股東之一，資料我會再提出。」云云。然據其
    於92年7月1日檢察官偵查中供稱：「宏大公司在85、86年間
    就停止營業，因為當時預備改組成立宏安公司才會招攬告訴
    人投資，尚為籌備階段，後來因資金不夠，故到現在還未成
    立。」等語（見92年度偵字第 12146號偵查卷第62頁），明
    顯不符，無從採憑。再參之被告庚○○於64年間，雖設立宏
    大公司，但業於83年 8月23日為經濟部撤銷登記在案，而所
    稱「宏安公司」則自始並未完成設立登記等情，不僅為被告
    庚○○所是認，復有卷附宏大公司之公司執照、營利事業登
    記證及資格證明書（見92年度偵字第12146號偵查卷第68~69
    頁）、經濟部94年6月6日經商字第09402075950號、第00000
    000000函附宏大公司設立登記事項表等件可稽（見原審卷(一)
    第107~113頁）。 且迄今仍未提出任何伊自86年間業已開始
    籌設宏安公司之相關證據為憑，益徵被告庚○○顯係藉詞籌
    設宏安公司籌備處，誘騙告訴人認股投資，而詐取 500萬元
    之款項無訛。
五、復查：(一)被告庚○○偽造「戊○○」之署押及印文在承諾書
    及認股書，並自行或由知情之被告廖度交與告訴人以為行
    使，以及被告庚○○偽造戊○○之署押於如附表三所示支票
    背面，繼而自行持以行使等事實，除據被告庚○○於原審自
    白其有在上開承諾書 2紙及認股書上親自簽寫戊○○之署押
    及蓋用戊○○之印文，而自行或由知情之被告廖度交與告
    訴人以為行使等情外，復經告訴人於92年 4月24日警詢時及
    於原審審理時陳稱：「（問：你為何知道戊○○本名叫庚○○？）是廖芳仁後來告訴我的。」（見92年度偵字第 12146
    號偵查卷第31頁）；「我之前都叫庚○○為廖先生，因為他
    是廖芳仁的叔叔，所以我就跟著廖芳仁叫他為四叔，不知道
    他的全名。」等語。而證人廖芳仁於94年3月5日檢察官偵查
    中及於原審審理亦證稱：「（問：你明知你叔叔叫庚○○，
    為何說你叔叔是戊○○？）我以為庚○○後來已改名為戊○○。我介紹都說是我叔叔。」（見92年度調偵字第 280號偵
    查卷第86頁）；「（提示卷附86年 3月11日之承諾書予證人
    ，問：當時打的是否是這個承諾書？上面的字誰寫的？）對
    ，當時打的就是這張承諾書，上面的字是我叔叔庚○○寫的
    ，簽名也是當場簽的。（問：當時你知道你叔叔的名字嗎？
    ）不知道，因為我們一直以為是庚○○。（問：當時你叔叔
    簽戊○○名字，你有無詢問他為何不簽庚○○？）當時我叔
    叔已經跟我說他已經改名字了。在86年 3月11日承諾書當時
    ，我不知道我叔叔已經改名字了。（問：承諾書上戊○○的
    署押與印文是否也是當天在現場簽蓋的？）簽名是，印章我
    就沒有印象，不過應該也是當場蓋的。如果是當天蓋的就是
    我叔叔拿出來蓋的。」等語在卷。(二)被告庚○○於原審審理
    時雖辯稱：伊對外均以「戊○○」名義自稱，並未偽造文書
    云云。然查被告庚○○並未向戶政機關申請更名為「戊○○
    」等情，有卷附被告庚○○之國民身分證申請書及其國民身
    分證影本（見原審卷(一)第 255頁、原審卷(二)第55頁）可稽。
    ，徵之社會事實與經驗，一般人從事法律行為，尤其涉及權
    利義務事項之約定，皆以戶籍登記之姓名及國民身分證字號
    對外行之。被告庚○○收受數以千萬計之款項，卻未以真實
    姓名表示其身分，告訴人將來如何憑各該承諾書及認股書對
    被告本人行使權利，而支票乃有價證券，虛以不實姓名背書
    ，亦明顯悖於交易習慣，顯見被告行為之初，即基於偽造之
    犯意為之，而持以行為，要屬無疑。其與廖度基於行使偽
    造私文書之犯意聯絡，由被告庚○○在上開承諾書及認股書
    上偽簽「戊○○」之署押及印文，交與告訴人佯裝給予承諾
    或保證，致使告訴人陷於錯誤而交付上開款項以為投資，自
    足以生損害於告訴人及「戊○○」本人甚明。
六、又查：(一)被告庚○○冒名丁○○申請上開帳戶並提示如附表
    二所示支票之事實，已據告訴人丁○○於92年 4月24日警詢
    中陳明在卷（見92年度偵字第 12146號偵查卷第31頁）；再
    於原審審理時證稱：「這 6張王仁杰給我的支票好像有經過
    變造過，都是禁止背書轉讓指定我為受款人，支票後面的領
    款人的簽名、印章、帳號都不是我的。那時我有跟庚○○提
    我已經沒有錢，只剩下朋友還我錢的支票，且日期都還沒有
    到，又禁止背書轉讓，給你也沒有用，但庚○○說票先給他
    ，他可以拿去跟朋友說他後續還有這些資金，我請他票到期
    要還我，結果票到期他也沒有還我。在86年至88年間我的護
    照在被告庚○○那邊，最早是86年10月份在臺北的飯店拿現
    金 255萬元給庚○○時，曾把護照拿給他，印章沒有交給他
    過。我沒有在聯邦銀行大直分行開戶過。（提示聯邦銀行開
    戶資料予告訴人，問：其上之印章是否是你的？簽名是否你
    簽的？）我沒這個印章，其上之簽名也不是我簽的。」等語
    。而證人廖芳仁於原審審理時亦證稱：「（問：丁○○交給
    庚○○的 6張支票，在交付過程中，你是否有看過何人在支
    票背面蓋章或簽名？）沒有，據我知道這 6張支票發票人是
    王仁杰，這 6張支票應該是王仁杰與丁○○共同投資生意失
    敗後，王仁杰交給丁○○的。（問：當時支票都有指定受款
    人，你是否知道？）我知道，因為那上面有寫受款人是丁○○。另除告訴人提出之支票面額為15萬元外，其餘之支票面
    額更正為10萬元。」等語在卷，復有卷附遠東國際商業銀行
    94年7月11日函陳原審法院如附表二所示之支票影本6紙（見
    原審卷(一)第 145~151頁）及聯邦商業銀行大直分行「丁○○
    」名義開戶申請書正本、存款印鑑卡影本及自87年 7月31日
    至94年8月15日之帳戶交易明細在卷足佐（見原審卷(一)第256
    ~264頁）。(二)再被告庚○○於92年7月1日偵訊中亦供承：「
    87年8月間有拿告訴人所給的6張客票去借錢。因為是我個人
    之周轉需要錢，屬於個人借貸，與投資無關。我將票送到銀
    行兌現，沒有背書轉讓的問題，提示人是我本人。」等語在
    卷（見92年度偵字第 12146號偵查卷第62頁），足認如附表
    二所示 6紙支票，確係被告庚○○親自提示兌現，而其為達
    成兌現各該支票之目的，乃偽刻告訴人丁○○之印章 1枚用
    以偽造丁○○名義之開戶申請書等私文書持向聯邦銀行申設
    帳戶，並於各該支票背面上偽造「丁○○」署押及印文，持
    以提示兌現而行使之。是以告訴人指稱：伊於上開時、地將
    附表二所示支票交予被告庚○○以為投資，伊未曾開設上開
    聯邦銀行帳戶並將該等支票提示兌現，該等支票確均載明受
    款人為丁○○，並禁止背書轉讓，其後則係遭人偽造伊名義
    在聯邦銀行開戶後，再冒名提示兌現等節非虛，洵屬可採。
七、關於被告庚○○冒名賴春發申請上海帳戶，且簽發及行使如
    附表三所示支票犯行部分：查：(一)案外人賴春發業於85年2
    月21日死亡，其生前確曾於84年 5月12日因國民身分證遺失
    而申請補領國民身分證，又申請補領前係設籍在臺北市○○
    鎮○○里○鄰○○街125巷5號3樓，其父為賴得村，其母為賴
    鄧喜妹，並無配偶，身分證字號為Ｚ000000000號等情，有臺
    北縣樹林戶政事務所函附補領國民身分證申請書及戶籍謄本
    在卷可稽（見原審卷(一)第 247~250頁），核其各項記載內容
    ，與上海銀行於86年12月29日受理申請「賴春發」帳戶所憑
    之「賴春發」國民身分證影本所載完全相符（見於原審卷(二)
    第10頁）。足認上開以賴春發名義向上海銀行申請之支票存
    款帳戶，乃遭人更換賴春發所遺失之國民身分證照片，持向
    上海銀行辦理。再上開「賴春發」名義帳戶之申用人，於取
    得銀行發給之空白支票後，即以「賴春發」名義簽發如附表
    三所示支票，並交予他人以為行使，或自行以「賴春發」名
    義背書提示以為行使等情，亦有上海銀行94年11月 8日函陳
    如附表三所示各該支票業經提示交換之正、反面影本、交易
    明細表及支票存款往來申請暨約定書在卷足佐（見原審卷(二)
    第73至202頁）。 據此可認該冒名申請支票帳戶者，乃使用
    變造之賴春發國民身分證，先行在不詳時、地偽刻賴春發之
    印章 1枚，而在上海銀行之支票存款往來申請書暨約定書上
    偽造賴春發之署押及印文各 1枚後，持向上海銀行申請設立
    以為行使，並因此取得如附表三所示之支票，再先後於不詳
    時、地偽造賴春發名義而簽發並交付予他人或自行冒名背書
    提示以為行使，而如附表三所示支票其中背面上有蓋用賴春
    發之印文或署押部分，均非賴春發本人所為，而屬偽造之背
    書甚明。(二)被告庚○○雖辯稱經伊以戊○○名義背書如附表
    三所示之支票，均某姓名賴耀生之友人所交付，而上開約定
    書及支票上賴春發之字跡既無法鑑定係伊所為，伊自無上開
    行使變造特種文書、行使偽造約定書及支票背書之私文書，
    以及偽造支票之有價證券等犯行云云。雖經原審將被告庚○○之字跡與上開約定書及支票等物上所示賴春發名義之字跡
    送請鑑定是否相符之結果，尚無法鑑定比對，有卷附法務部
    調查局95年1月25日調科貳字第09500035510號函（見原審卷
    (二)第213頁)及內政部警政署刑事警察局95年 3月28日刑鑑字
    第095001 8990號函可稽（見原審卷(二)第218頁）；然由上揭
    該申請帳戶所使用之變造「賴春發」國民身分證上所黏貼之
    照片與原審於94年10月 5日審理期日時當庭所影印之被告庚○○本人之國民身分證上所黏貼之照片相對照，足認係屬同
    一人之照片無訛。堪認上開「賴春發」名義之帳戶係被告庚○○親自到場辦理屬實。況由該約定書之立約定書人欄內所
    載賴春發之住址為臺北市○○路 ○段460巷3弄13號（見原審
    卷(二)第 9頁），而該地址即為被告庚○○於86年間之居住處
    所，亦據證人丁○○、廖芳仁證述明確在卷，並為被告庚○○所是認。(三)又參之告訴人於94年 4月24日警詢中陳稱：「
    第 5次戊○○到我店裡稱：這是最後一個關節要打通，我稱
    沒有錢了，戊○○就開上海銀行之賴春發、票號CDA62843、
    面額38萬元及另1張22萬元之支票，要去周轉，我持該2張支
    票向朋友再籌得50萬元（其中10萬元是利息）匯入賴春發帳
    戶上開上海銀行帳戶，後戊○○告訴我支票會跳票，要想辦
    法不要跳票，否則前面所投資的錢會拿不回來，所以我自己
    再籌錢匯入22萬元讓其中 1張22萬支票兌現，這次共被騙72
    萬元，戊○○等人就避不見面。」等語（見92年度偵字第12
    146號偵查卷第31頁以下）； 而於92年7月1日檢察官偵查中
    陳稱：「因我一直向被告催討，被告依舊稱需要資金打通關
    節，才能拿錢回收，因此我又於 7月31日在第七商業銀行提
    現金 260萬元交給被告。之後庚○○有以同樣理由在86年10
    月等時向我借款三筆。後兩筆都由廖芳仁轉交，他可以作證
    ，這同樣是給他打通關節的錢，但禁止背書轉讓。」等語（
    見92年度偵字第 12146號偵查卷第63頁以下）；又於原審審
    理時證稱：「（提示發查卷內發票人為賴春發之支票予證人
    ，問：請確認該張支票上面的文字包括發票日及金額等，何
    人寫的？）都是庚○○寫的。印章是庚○○蓋的。（問：你
    知道庚○○並不是賴春發，你在他用賴春發名義簽發支票時
    有無提出質疑？）有，我有說怎麼會是賴春發這個名字，庚○○說他是情治人員，所以他有很多種身分，意思是賴春發
    是他使用的其中一種身分。（問：庚○○跟你說他是情治人
    員，你相信嗎？）因為我第一次去他家的時候，他家的車子
    有掛紅色類似警察或情治單位的牌子，庚○○說那個車子是
    公務車，所以我也認為他是情治人員。」等語在卷。再證人
    即別克喬治咖啡館之職員丙○○於92年 4月24日警詢中陳稱
    ：「88年 9月，丁○○持賴春發支票面額22萬元向我周轉20
    萬元（利息 2萬元），該支票有兌現。」等語（見92年度偵
    字第 12146號偵查卷第33頁）。而證人廖芳仁於原審審理時
    亦證稱：「88年 9月份時，在別克喬治咖啡店我有看到庚○○開賴春發名義之支票給丁○○。（問：你看到的支票是開
    好的或是當場簽發的？）支票總共有兩張，我看到庚○○填
    金額，後來庚○○有在支票上面蓋章。（問：當時你或丁○○有問庚○○說為何簽發賴春發的名義之支票嗎？）丁○○
    有問。庚○○說這個帳戶也是他在使用。庚○○那天也有講
    他是情治人員身分比較特殊。當日是過了中午，在別克喬治
    吧檯後面的位置說的。」等語在卷。足認被告庚○○確冒用
    賴春發名義申請上海帳戶以取得空白支票，而簽發如附表三
    所示之支票以使用，並曾持發票人賴春發、面額22萬元之支
    票 1紙交告訴人周轉，告訴人即持該支票向友人籌得22萬元
    款項，要無疑義。
八、綜上所述，被告己○○就被告庚○○對告訴人詐欺 1千萬元
    部分之犯行，既有代為繕打承諾書，且曾向告訴人表示被告
    庚○○確有從事國際金融操作且獲利很好云云，而使告訴人
    誤信為真，乃為參與上開第一勸業銀行投資案，並交付 1千
    萬元予被告庚○○，自應認其就此部分犯行與被告庚○○、
    己○○間有犯意之聯絡與行為之分擔。是以本案被告庚○○
    、己○○ 2人上開犯行之事證已臻明確，足以認定，自應依
    法論科。
九、按刑法第2條第1項所稱之法律，係指刑罰所依存的整體法律
    狀態，故法律有變更應指足以影響行為的可罰性與法律效果
    的法令因修正或廢止而有所變更而言。所以刑法法律變更概
    念，應界定在法律規定的改變，足以影響刑罰權判斷者而言
    ，刑法總則的變更，自然會影響到個別犯罪的成立，乃至於
    法律效果的結構，自屬法律變更，應為新舊法之比較。茲就
    本案涉及法律變更之事項，比較適用結果說明如次：(一)刑法
    修正後，原刑法第 340條常業詐欺罪規定，業已刪除，失其
    效力。經比較修正前後之刑法規定，修正前可依常業犯論處
    之數個詐欺犯行，於修正後刑法即應按數罪分論併罰，修正
    後之規定，對於被告庚○○並無較為有利之情形。(二)刑法第
    56條關於連續犯之規定業已刪除，是被告庚○○犯罪後法律
    已有變更，經比較新舊法結果，以被告行為時之規定較有利
    於被告，新法之規定對於被告庚○○並無較為有利之情形，
    自應依刑法第2條第1項前段規定，適用修正施行前之刑法第
    56條規定。(三)原刑法第55條關於牽連犯之規定業已刪除，是
    被告犯罪後法律已有變更，經比較新舊法結果，以被告行為
    時之規定較有利於被告，修正後之規定對於被告庚○○並無
    較為有利之情形，自應依刑法第2條第1項前段規定，適用修
    正前刑法第55條規定。(四)綜合以上比較結果，修正之法律未
    較有利於被告庚○○，有關本案被告庚○○罪刑部分自應全
    部適用修正前之法律。(五)又被告己○○犯罪時原刑法第41條
    第1項前段規定：「犯最重本刑為5年以下有期徒刑以下之刑
    之罪，而受 6個月以下有期徒刑或拘役之宣告，因身體、教
    育、職業、家庭之關係或其他正當事由，執行顯有困難者，
    得以1元以上 3元以下折算1日，易科罰金。」，又依當時之
    易科罰金折算標準，依修正前罰金罰鍰提高標準條例第 2條
    前段（現已刪除）規定，就其原定數額提高為100倍折算1日
    ，則本案被告己○○行為時之易科罰金折算標準，應以銀元
    300元折算1日，經折算為新臺幣後，應以新臺幣 900元折算
    為1日。而95年7月1日修正公布施行之刑法第41條第1項前段
    則規定：「犯最重本刑為 5年以下有期徒刑以下之刑之罪，
    而受6個月以下有期徒刑或拘役之宣告者，得以新臺幣1,000
    元、2,000元或3,000元折算 1日，易科罰金。」，比較修正
    前後之易科罰金折算標準，以修正前之規定，較有利於被告
    己○○，自應依修正前刑法第41條第 1項前段規定，諭知易
    科罰金之折算標準。
十、按刑法上所謂文書係指能證明一定法律關係之文書，而署押
    係指在文書或物體上署名或簽押用以證明一定之意思表示或
    一定事實之謂，在社會上具相當之信用性，自以其名義人或
    經合法授權之人始得為之，刑法特立規範處罰偽造文書及署
    押之行為，其目的無非亦在確保文書及署押之真實性、信用
    性，故縱所偽造文書或署押之名義人事實上並無其人，亦無
    解於偽造文書或偽造署押犯罪之成立。又按行使偽造有價證
    券，除直接用以取得票面金額之對價，不另論以詐欺罪外，
    凡以該證券間接作為借款之擔保或持以為借款之新債清償之
    用者，該原詐借款項即為行使有價證券以外之另一行為，應
    以牽連觸犯行使偽造有價證券及詐欺兩罪論擬（最高法院88
    年度臺上字第2526號判決意旨參照）。被告庚○○偽造戊○○之署押及印文在承諾書、認股書及如附表三所示支票背面
    後，復持交告訴人或上海銀行以行使，自足以生損害於告訴
    人、戊○○及上海銀行對於客戶管理之正確性。又被告偽造
    丁○○名義向聯邦銀行冒名申設上開帳戶，繼而偽造告訴人
    之署押及印文在如附表二所示支票背面上，並持向如附表二
    所示之各銀行提示以兌現，自足以生損害於告訴人及聯邦銀
    行等各該提示行對於其客戶管理之正確性。又被告偽造賴春
    發名義向上海銀行冒名申設上開帳戶，繼而偽造賴春發之署
    押及印文在如附表三所示支票及其背面上，並分別持交告訴
    人及如附表三所示之提示人以為行使或兌現該等支票，自足
    以生損害於告訴人、賴春發、如附表三所示被告庚○○以外
    之其他提示人及上海銀行對於其客戶管理之正確性。按刑法
    上所謂常業犯，係指反覆以同種類行為為目的之社會活動之
    職業性犯罪而言，亦即恃犯罪所得以維生，至於犯罪時間長
    短、所得多寡、是否恃此為唯一謀生職業，均非所問。查被
    告庚○○向告訴人詐欺取得之款項至鉅，且先後詐騙多次而
    具有反覆實施性，足見被告庚○○顯係恃此詐欺取財之行為
    維生無疑。
十一、核被告庚○○反覆多次向告訴人詐騙取得 2,842萬元，賴以
    維生之行為，係犯修正前刑法第 340條之常業詐欺罪。公訴
    人認被告庚○○所為，應依刑法第339條第1項之詐欺取財罪
    處斷，即有未洽，惟犯罪事實既屬同一，爰變更起訴所引應
    適用之法條。被告己○○就參與詐欺告訴人 1千萬元之行為
    ，係犯刑法第339條第1項詐欺取財罪。被告庚○○偽造戊○○之署押及印文在承諾書、認股書及如附表三所示支票背面
    之所為，均係犯刑法第216條、第210條之行使偽造私文書罪
    。被告庚○○偽造丁○○名義開設上開聯邦銀行帳戶並偽造
    丁○○之署押及印文在如附表二所示支票背面之所為，均係
    犯刑法第216條、第210條之行使偽造私文書罪。又被告庚○○變造賴春發之國民身分證，並以賴春發名義填寫約定書，
    持向上海銀行帳戶申設上開賴春發帳戶，且偽造賴春發之印
    文在如附表三所示支票及其背面上，並持以擔保或兌現之所
    為，各係犯刑法第216條、第212條之行使變造特種文書罪、
    同法第216條、第210條之行使偽造私文書罪、同法第 201條
    第1項之偽造有價證券罪及修正前刑法第340條之常業詐欺取
    財罪。被告庚○○偽刻戊○○、丁○○、賴春發之印章各1
    枚，並偽造「戊○○」及「丁○○」及「賴春發」之署押及
    印文部分，均為偽造私文書或偽造有價證券之階段或部分行
    為，而偽造上開私文書及變造國民身分證特種文書之低度行
    為，又均為行使之高度行為所吸收，另行使偽造有價證券之
    行為，亦為偽造有價證券之高度行為所吸收，均不另論罪。
    被告己○○就其所犯詐欺取財罪部分（不包括偽造戊○○署
    押犯罪部分），與被告庚○○及廖度間，具有犯意聯絡及
    行為分擔，為共同正犯。另被告庚○○就上開犯行，與廖度
    具有犯意聯絡及行為分擔，應論以共同正犯（廖度就偽
    造丁○○及賴春發署押犯罪部分不成立共同正犯）。公訴人
    雖認被告己○○除上開犯行以外之犯罪事實，亦有犯意聯絡
    與行為分擔云云，惟尚乏積極證據足以證明，自屬不能證明
    ，然公訴人認定該等犯罪事實與已起訴經認定成立犯罪部分
    ，具有連續犯之裁判上一罪關係，爰不另為無罪判決之諭知
    。查被告庚○○、己○○行為後，刑法第28條關於「實施」
    之文字雖已修正為「實行，惟此僅為杜爭議，而確定在「實
    行」概念下之共同參與行為，始成立共同正犯之概念，對於
    共同正犯之處罰規定之規定並無不同，自應逕行適用現行刑
    法第28條之規定論處。起訴書雖未敘及被告庚○○變造賴春
    發之國民身分證、偽造丁○○名義申設帳戶及提示支票、偽
    造賴春發名義申設帳戶與簽發及兌現或背書轉讓支票等犯罪
    事，然此部分犯罪事實與罪名，已據原審審理時告知被告庚○○，且此等事實與已經起訴並經認定成立犯罪部分之事實
    ，具有牽連犯之裁判上一罪關係，均為起訴效力所及，本院
    自應併予審理。被告庚○○所為上開行使偽造如附表一所示
    私文書、行使偽造「丁○○」部分文書及支票背書之私文書
    、行使偽造「賴春發」部分文書及支票背書與偽造「戊○○
    」部分支票背書之私文書、偽造有價證券之行為，各時間緊
    接，犯罪構成要件復相同，顯均係基於概括犯意為之，均為
    連續犯，自應各依修正前刑法第56條之規定以一罪論，並各
    加重其刑。被告庚○○所犯上開各罪間，既具有方法、目的
    之牽連關係，自應依修正前刑法第55條關於牽連犯之規定，
    從較重之連續偽造有價證券罪處斷。
十二、是以原審關於被告庚○○部分，適用刑法第2條第 1項前段、
    第201條第1項、第216條、第210條、第 212條、修正前刑法
    第340條、第55條、第205條、第 219條等規定，論處其犯連
    續意圖供行使之用，而偽造有俱證券罪，並將變造之「賴春
    發」國民身分證上所黏貼之被告庚○○本人照片 1紙、偽造
    之「戊○○」、「丁○○」及「賴春發」之印章各一枚如附
    表一、二所示文書或支票背面上之偽造「戊○○」、「丁○○」之署押及印文、聯邦銀行存款戶開戶申請暨約定書上偽
    造丁○○之署押及印文各 2枚、存款印鑑卡上偽造丁○○之
    署押1枚及印文2枚、上海銀行支票存款往來申請書暨約定書
    之「立約定書人」欄內偽造「賴春發」之署押及印文各 1枚
    及偽造如附表三所示之支票，各依刑法第38條第1項第2款、
    第219條、第205條等規定宣告沒收，認事用法，核無違誤，
    且審酌被告庚○○犯罪之動機、所用之手段極為惡劣、，行
    為所生之危害甚為嚴重及犯後飾詞卸責，未見悔意等情狀，
    而量處有期徒刑伍年捌月，量刑亦稱允洽，並無罪刑不相當
    之情形。是以被告庚○○上訴否認犯行，為無理由，應予駁
    回。至於原審判決據上論據欄雖引用修正前刑法第28條及第
    38條第1項第2款之規定，固與最高法院95年度第21次刑事庭
    會議決議見解有違，但參照該決議「如逕行適用行為時法，
    因結果並無不同，對判決不生影響，上訴審毋庸撤銷改判」
    之意旨，尚不構成撤銷改判之理由。
十三、惟被告己○○部分，原審認定其罪證明確，予以論罪科刑，
    固非無見，但中華民國九十六年罪犯減刑條例已於96年 7月
    16日生效，被告犯罪時間係96年 4月24日以前，所犯之罪經
    宣告之刑期，未逾有期徒刑1年6月以上，合於減刑條件，自
    應依中華民國九十六年罪犯減刑條例第2條第1項第3款、第7
    條予以減刑二分之一，原審未及適用上開法律規定，自有未
    洽。是以被告己○○上訴否認犯行指摘原審判決不當，雖無
    理由，仍應由本院將原審判決撤銷改判。爰審酌被告己○○
    之素行、犯罪之動機、參與犯罪之情節及程度、行為所生之
    危害、犯後之態度等一切情狀，量處如主文所示之刑，並依
    中華民國九十六年罪犯減刑條例第 2條第1項第3款規定，予
    以減刑二分之一，及諭知易科罰金之折算標準。
十四、末查證人廖芳仁於原審審理時雖證稱：「我自己也有投資，
    投資了將近 1千萬元，錢都是我匯給我叔叔的，也有領現金
    、包括美金、日幣給他，因為他出國不夠錢，我直接幫他換
    。但我自己投資的部分，我叔叔都沒有簽發什麼憑證給我。
    我只有匯款單據。（問：你投資的部分獲利有無取得？）沒
    有，本金也沒有拿回一毛錢。」等情在卷，並提出承諾書1
    紙、上海商業儲蓄銀行之聯行代收款項回條 3紙、玉山商業
    銀行大墩分行匯出匯款賣會水單及外匯收支或交易申請書為
    證（見原審卷(一)第289~293頁）。 惟此部分事實已為被告庚○○於原審審理時所否認，而稽之證人廖芳仁所提之上開承
    諾書不僅未載明立約日期及立契約書人，且其內所載之投資
    款為 1千萬元部分，復核與證人廖芳仁指陳伊投資日本第一
    勸業銀行部分之款項為現金 450萬元乙節不符，又無如告訴
    人所提出之承諾書中有經被告庚○○簽收交付款項之字樣，
    復無積極證據可資認定證人廖芳仁之指述屬實，自無從遽認
    被告庚○○亦有對證人廖芳仁詐欺取得如附表四所示之款項
    ，附此敘明。
十五、另被告庚○○雖於88年 4月29日夥同一名自稱「張大衛」之
    成年男子，在發票人簡國清、發票日88年 5月31日，支票號
    碼FAZ-449658號，票面金額 9千萬元之中國農民銀行三重分
    行支票背面故意偽簽「戊○○」署押及不實之國民身分證字
    號「Ｚ000000000」號等背書人之資料後，交付予林美蘭作為
    擔保，而向林美蘭詐欺得利；又於86年間某日，提供自己之
    相片委由綽號「阿成」之成年男子偽造「廖謀金」之國民身
    分證以供申請護照，並於86年6月6日持以向外交部領事事務
    局申領護照；另於88年 7月間，提供自己之相片，委由綽號
    「阿成」之成年男子偽造「廖謀金」名義之汽車駕駛執照1
    枚、亞太時報記者證及服務證各 1枚，及偽造「黃阿龍」名
    義之亞太時報記者證及服務證各 1枚備用等情，業經臺灣高
    等法院以92年度上訴字第3367號判處應執行有期徒刑 2年在
    案，有該案判決附卷足參（見原審卷(二)第396~407頁）。 惟
    查本案被告庚○○於86年12月29日前某日，以黏貼自己照片
    之方式變造「賴春發」之國民身分證，且持向銀行申設甲存
    支票以為行使，另在如附表二、三所示支票背面上偽造「丁○○」、「賴春發」或「戊○○」之印文、署押，繼而持該
    偽造之私文書以為行使等犯行，其使用變造「賴春發」之國
    民身分證係供申設該支票帳戶，其使用變造「賴春發」國民
    身分證與「廖謀金」之國民身分證及駕駛執照等特種文書，
    用途不同，且二者變造之日期，相距已至少半年以上，顯見
    被告庚○○乃係為開設上開賴春發之甲存帳戶使用，始另行
    起意為上開行使變造特種文書之犯行，核與上開業經臺灣高
    等法院判決在案之犯罪事實，難認無任何連續犯等裁判上一
    罪關係甚明。至於，被告庚○○在如附表二、三所示支票背
    面上偽造「丁○○」及「賴春發」或「戊○○」之印文或署
    押部分，其偽造之時日雖分別與上開偽造「戊○○」署押在
    該紙發票人為簡國清之客票之時日相近；然查，被告庚○○
    偽造如附表二所示支票背面之「丁○○」署押或印文部分，
    既係因其同時取得受款人為丁○○並禁止背書轉讓之支票六
    紙，方為冒名申設帳戶並偽造背書取款之行為，而其偽造如
    附表三所示支票背面之「賴春發」、「戊○○」署押或印文
    部分，則係為長期使用該冒名申設取得「賴春發」支票之有
    價證券，始在自己偽造之有價證券背面上再為偽造背書取款
    等行為，可見上開犯行之行為態樣，乃與該偶為冒名背書以
    詐欺得利之行為迥異，自亦難遽認與上開業經臺灣高等法院
    判決在案之犯罪事實，有何連續犯等裁判上一罪關係，是本
    院自得就該等部分之犯行予以論罪科刑，附此說明。
十六、被告庚○○經合法傳喚無正當理由不到庭，爰不待其陳述，
    逕行判決。
據上論斷，應依刑事訴訟法第371條、第368條、第369條第1項前
段、第364條、第299條第1項前段，刑法第2條第1項前段、刑法
第28條、第339條第1項、修正前刑法第41條第1項前段，修正前
罰金罰鍰提高標準條例第2條，現行法規所定貨幣單位折算新台
幣條例第2條前段，中華民國九十六年罪犯減刑條例第2條第1項
第3款、第7條、第9條，判決如主文。
本案經檢察官乙○○到庭執行職務。
中　　華　　民　　國　　96　　年　　11　　月　　13　　日
            刑事第三庭  審判長法　官  王  增  瑜
                              法　官  廖  柏  基
                              法　官  蔡  紹  良
上列正本證明與原本無異。
被告庚○○得上訴。
被告己○○不得上訴。
如不服本判決應於收受送達後十日內向本院提出上訴書狀，其未
敘述上訴之理由者並得於提起上訴後十日內向本院補提理由書（
均須按他造當事人之人數附繕本）。
                              書記官  許  麗  花
中　　華　　民　　國　　96　　年　　11　　月　　16    日
附錄法條：
刑法第二百零一條第一項（有價證券之偽造變造與行使罪）
意圖供行使之用，而偽造、變造公債票、公司股票或其他有價證
券者，處3年以上10年以下有期徒刑，得併科3千元以下罰金。
刑法第二百十六條（行使偽造變造或登載不實之文書罪）
行使第 210 條至第 215 條之文書者，依偽造、變造文書或登載
不實事項或使登載不實事項之規定處斷。
刑法第二百十條（偽造變造私文書罪）
偽造、變造私文書，足以生損害於公眾或他人者，處5年以下有
期徒刑。
刑法第二百十二條（偽造變造特種文書罪）
偽造、變造護照、旅券、免許證、特許證及關於品行、能力服務
或其他相類之證書、介紹書，足以生損害於公眾或他人者，處1
年以下有期徒刑、拘役或3百元以下罰金。
刑法第三百三十九條第一項（普通詐欺罪）
意圖為自己或第三人不法之所有，以詐術使人將本人或第三人之
物交付者，處5年以下有期徒刑、拘役或科或併科1千元以下罰金
。
修正前刑法第三百四十條（常業詐欺罪）
以犯第三百三十九條之罪為常業者，處一年以上七年以下有期徒
刑，得併科五萬元以下罰金。
附表一：
┌──┬────┬──────┬─────────────────┐
│編號│文件名稱│書立日期    │文件內偽造之署押及印文            │
├──┼────┼──────┼─────────────────┤
│1   │承諾書  │86年3月11日 │承諾書人欄內「戊○○」署押及印文各│
│    │        │            │1枚、收款人欄內「戊○○」之印文1枚│
├──┼────┼──────┼─────────────────┤
│2   │承諾書  │86年3月19日 │承諾書人欄內「戊○○」署押及印文各│
│    │        │            │1枚、收款人欄內「戊○○」之印文1枚│
├──┼────┼──────┼─────────────────┤
│3   │認股書  │86年6月5日  │代表人欄內「戊○○」署押及印文各1 │
│    │        │            │枚、收款人欄內「戊○○」之印文1枚 │
└──┴────┴──────┴─────────────────┘
附表二：
┌──┬──────┬────┬──────┬─────┬───┬──────┬──────┐
│編號│發票日      │票面金額│提示日      │票據號碼  │發票人│付款人      │備註        │
│    │            │(新台幣)│            │          │      │            │            │
├──┼──────┼────┼──────┼─────┼───┼──────┼──────┤
│1   │87年9月5日  │15萬元  │87年9月5日  │BU0000000 │侯燕芝│遠東國際商業│票背偽造「楊│
│    │            │        │            │          │      │銀行文心分行│子河」簽名署│
│    │            │        │            │          │      │            │押1枚，向聯 │
│    │            │        │            │          │      │            │邦銀行提示  │
├──┼──────┼────┼──────┼─────┼───┼──────┼──────┤
│2   │87年10月5日 │10萬元  │87年10月8日 │BU0000000 │同上  │同上        │票背偽造「楊│
│    │            │        │            │          │      │            │子河」印文1 │
│    │            │        │            │          │      │            │枚，向遠東商│
│    │            │        │            │          │      │            │銀台中文心分│
│    │            │        │            │          │      │            │行提示      │
├──┼──────┼────┼──────┼─────┼───┼──────┼──────┤
│3   │87年11月5日 │10萬元  │87年11月7日 │BU0000000 │同上  │同上        │票背偽造「楊│
│    │            │        │            │          │      │            │子河」印文1 │
│    │            │        │            │          │      │            │枚，向遠東商│
│    │            │        │            │          │      │            │銀台中文心分│
│    │            │        │            │          │      │            │行提示      │
├──┼──────┼────┼──────┼─────┼───┼──────┼──────┤
│4   │87年12月5日 │10萬元  │不詳        │BU0000000 │同上  │同上        │票背偽造「楊│
│    │            │        │            │          │      │            │子河」印文1 │
│    │            │        │            │          │      │            │枚，向某不詳│
│    │            │        │            │          │      │            │銀行提示    │
├──┼──────┼────┼──────┼─────┼───┼──────┼──────┤
│5   │88年1月5日  │10萬元  │88年1月11日 │BU0000000 │同上  │同上        │票背偽造「楊│
│    │            │        │            │          │      │            │子河」印文1 │
│    │            │        │            │          │      │            │枚，向遠東商│
│    │            │        │            │          │      │            │銀台中文心分│
│    │            │        │            │          │      │            │行提示      │
├──┼──────┼────┼──────┼─────┼───┼──────┼──────┤
│6   │88年2月5日  │10萬元  │88年3月12日 │BU0000000 │同上  │同上        │票背偽造「楊│
│    │            │        │            │          │      │            │子河」印文1 │
│    │            │        │            │          │      │            │枚，向遠東商│
│    │            │        │            │          │      │            │銀台中文心分│
│    │            │        │            │          │      │            │行提示      │
└──┴──────┴────┴──────┴─────┴───┴──────┴──────┘
附表三：
┌──┬───────────┬───────────┬────────────┬────────────┬───────┐
│編號│票號                  │發票日                │面額（新台幣）、偽造發票│提示人、有偽造背書人「賴│備註          │
│    │                      │                      │人賴春發之印文（枚）    │春發」之印文或「戊○○」│              │
│    │                      │                      │                        │署押數量                │              │
├──┼───────────┼───────────┼────────────┼────────────┼───────┤
│1   │ＣＤＡ0000000  │八十七年一月六日      │二十萬元、二枚          │朱秀香                  │一、付款人上海│
├──┼───────────┼───────────┼────────────┼────────────┤商業儲蓄銀行承│
│2   │ＣＤＡ0000000  │八十七年一月六日      │二萬五千元、二枚        │潯陽企業                │德分行、發票人│
├──┼───────────┼───────────┼────────────┼────────────┤賴春發、帳號  │
│3   │ＣＤＡ0000000  │八十七年一月十二日    │五萬元、二枚            │廖丁誼                  │為六○六－四號│
├──┼───────────┼───────────┼────────────┼────────────┤，支票影本見原│
│4   │ＣＤＡ0000000  │八十七年一月十三日    │二十萬元、一枚          │賴春發、印文一枚        │審卷(二)。      │
├──┼───────────┼───────────┼────────────┼────────────┤二、票號ＣＤＡ│
│5   │ＣＤＡ0000000  │八十七年一月二十三日  │二十萬元、一枚          │賴春發、印文一枚        │0000000│
├──┼───────────┼───────────┼────────────┼────────────┤、發票日為八十│
│6   │ＣＤＡ0000000  │八十七年二月二日      │十萬元、二枚            │賴春發、印文一枚        │八年十月二十三│
├──┼───────────┼───────────┼────────────┼────────────┤日、面額三十八│
│7   │ＣＤＡ0000000  │八十七年二月十二日    │九十七萬元、二枚        │陳育民                  │萬元之支票（其│
├──┼───────────┼───────────┼────────────┼────────────┤上有偽造發票人│
│8   │ＣＤＡ0000000  │八十七年二月十二日    │九十五萬元、二枚        │陳育民                  │賴春發之印文二│
├──┼───────────┼───────────┼────────────┼────────────┤枚，支票影本見│
│9   │ＣＤＡ0000000  │八十七年二月十六日    │四百五十萬元、二枚      │賴春發、印文一枚        │於92年度偵字第│
├──┼───────────┼───────────┼────────────┼────────────┤12146號偵查卷 │
│10  │ＣＤＡ0000000  │八十七年二月十六日    │五十萬元、二枚          │陳秋珍                  │第40頁。      │
├──┼───────────┼───────────┼────────────┼────────────┤三、另一紙交予│
│11  │ＣＤＡ0000000  │八十七年二月七日      │五十萬元、二枚          │吳武勇                  │告訴人之支票：│
├──┼───────────┼───────────┼────────────┼────────────┤其票號及發票日│
│12  │ＣＤＡ0000000  │八十七年二月七日      │五十萬元、二枚          │不詳                    │不詳、面額二十│
├──┼───────────┼───────────┼────────────┼────────────┤二萬元，其上蓋│
│13  │ＣＤＡ0000000  │八十七年二月二十二日  │八萬七千五百元、二枚    │周順高                  │有偽造發票人賴│
├──┼───────────┼───────────┼────────────┼────────────┤春發之印文各一│
│14  │ＣＤＡ0000000  │八十七年二月二十一日  │三萬二千四百元、二枚    │一上通信有限公司        │枚。          │
├──┼───────────┼───────────┼────────────┼────────────┤              │
│15  │ＣＤＡ0000000  │八十七年二月十九日    │二萬五千元、二枚        │李許愛妹                │              │
├──┼───────────┼───────────┼────────────┼────────────┤              │
│16  │ＣＤＡ0000000  │八十七年三月五日      │十萬元、二枚            │己○○                  │              │
├──┼───────────┼───────────┼────────────┼────────────┤              │
│17  │ＣＤＡ0000000  │八十七年三月五日      │二萬八千元、二枚        │不詳                    │              │
├──┼───────────┼───────────┼────────────┼────────────┤              │
│18  │ＣＤＡ0000000  │八十七年三月五日      │二十五萬元、二枚        │九和汽車股份有限公司    │              │
├──┼───────────┼───────────┼────────────┼────────────┤              │
│19  │ＣＤＡ0000000  │八十七年三月七日      │一萬二千五百元、二枚    │同發國際房屋仲介有限公司│              │
├──┼───────────┼───────────┼────────────┼────────────┤              │
│20  │ＣＤＡ0000000  │八十七年三月十日      │十萬元、二枚            │李慶麟                  │              │
├──┼───────────┼───────────┼────────────┼────────────┤              │
│21  │ＣＤＡ0000000  │八十七年三月七日      │十萬元、二枚            │陳秋珍                  │              │
├──┼───────────┼───────────┼────────────┼────────────┤              │
│22  │ＣＤＡ0000000  │八十七年三月十三日    │二十萬元、二枚          │賴春發、陳育民、印文一枚│              │
├──┼───────────┼───────────┼────────────┼────────────┤              │
│23  │ＣＤＡ0000000  │八十七年三月十三日    │六萬九千元、一枚        │不詳                    │              │
├──┼───────────┼───────────┼────────────┼────────────┤              │
│24  │ＣＤＡ0000000  │八十七年三月十七日    │二十萬元、二枚          │賴春發、印文一枚        │              │
├──┼───────────┼───────────┼────────────┼────────────┤              │
│25  │ＣＤＡ0000000  │八十七年三月二十六日  │二十萬元、二枚          │賴春發、印文一枚        │              │
├──┼───────────┼───────────┼────────────┼────────────┤              │
│26  │ＣＤＡ0000000  │八十七年三月十九日    │二萬五千元、二枚        │李許愛妹                │              │
├──┼───────────┼───────────┼────────────┼────────────┤              │
│27  │ＣＤＡ0000000  │八十七年三月二十四日  │二十萬元、二枚          │張玉如、潘永安          │              │
├──┼───────────┼───────────┼────────────┼────────────┤              │
│28  │ＣＤＡ0000000  │八十七年三月三十一日  │二十萬元、二枚          │賴春發、印文一枚        │              │
├──┼───────────┼───────────┼────────────┼────────────┤              │
│29  │ＣＤＡ0000000  │八十七年三月二十一日  │六萬八千元、二枚        │不詳                    │              │
├──┼───────────┼───────────┼────────────┼────────────┤              │
│30  │ＣＤＡ0000000  │八十七年四月二日      │十五萬元、二枚          │賴春發、印文一枚        │              │
├──┼───────────┼───────────┼────────────┼────────────┤              │
│31  │ＣＤＡ0000000  │八十七年四月二日      │三萬零三百元、二枚      │不詳                    │              │
├──┼───────────┼───────────┼────────────┼────────────┤              │
│32  │ＣＤＡ0000000  │八十七年四月十日      │三十萬元、一枚          │賴春發、印文一枚        │              │
├──┼───────────┼───────────┼────────────┼────────────┤              │
│33  │ＣＤＡ0000000  │八十七年四月十日      │二萬三千元、二枚        │徐堉仁                  │              │
├──┼───────────┼───────────┼────────────┼────────────┤              │
│34  │ＣＤＡ0000000  │八十七年四月十三日    │五萬三千八百元、二枚    │曹逸先                  │              │
├──┼───────────┼───────────┼────────────┼────────────┤              │
│35  │ＣＤＡ0000000  │八十七年四月十一日    │三萬八千元、二枚        │不詳                    │              │
├──┼───────────┼───────────┼────────────┼────────────┤              │
│36  │ＣＤＡ0000000  │八十七年四月十五日    │二十萬元、二枚          │陳秋燕                  │              │
├──┼───────────┼───────────┼────────────┼────────────┤              │
│37  │ＣＤＡ0000000  │八十七年四月十五日    │三萬三千四百元、二枚    │林光弘                  │              │
├──┼───────────┼───────────┼────────────┼────────────┤              │
│38  │ＣＤＡ0000000  │八十七年四月十日      │一萬六千元、二枚        │謝火妹、李寶山、范黃素美│              │
├──┼───────────┼───────────┼────────────┼────────────┤              │
│39  │ＣＤＡ0000000  │八十七年四月十七日    │四萬四千元、二枚        │不詳                    │              │
├──┼───────────┼───────────┼────────────┼────────────┤              │
│40  │ＣＤＡ0000000  │八十七年四月二十日    │二十五萬元、二枚        │賴春發、印文一枚        │              │
├──┼───────────┼───────────┼────────────┼────────────┤              │
│41  │ＣＤＡ0000000  │八十七年四月二十日    │五萬六千八百六十七元、二│賴春發、印文一枚        │              │
│    │                      │                      │枚                      │                        │              │
├──┼───────────┼───────────┼────────────┼────────────┤              │
│42  │ＣＤＡ0000000  │八十七年四月二十日    │二萬五千四百元、二枚    │不詳                    │              │
├──┼───────────┼───────────┼────────────┼────────────┤              │
│43  │ＣＤＡ0000000  │八十七年四月二十五日  │二萬元、二枚            │不詳                    │              │
├──┼───────────┼───────────┼────────────┼────────────┤              │
│44  │ＣＤＡ0000000  │八十七年四月十六日    │五萬元、二枚            │陳秋珍                  │              │
├──┼───────────┼───────────┼────────────┼────────────┤              │
│45  │ＣＤＡ0000000  │八十七年五月八日      │六萬元、二枚            │己○○                  │              │
├──┼───────────┼───────────┼────────────┼────────────┤              │
│46  │ＣＤＡ0000000  │八十七年五月二十日    │二十萬元、二枚          │賴春發、印文一枚        │              │
├──┼───────────┼───────────┼────────────┼────────────┤              │
│47  │ＣＤＡ0000000  │八十七年五月二十五日  │五萬元、二枚            │賴春發、印文一枚        │              │
├──┼───────────┼───────────┼────────────┼────────────┤              │
│48  │ＣＤＡ0000000  │八十七年六月五日      │五萬二千四百元、二枚    │阿周、徐堉仁            │              │
├──┼───────────┼───────────┼────────────┼────────────┤              │
│49  │ＣＤＡ0000000  │八十七年七月三十一日  │一萬三千元、二枚        │賴春發、印文一枚        │              │
├──┼───────────┼───────────┼────────────┼────────────┤              │
│50  │ＣＤＡ0000000  │八十七年八月三十一日  │九千四百六十元、二枚    │林淑津                  │              │
├──┼───────────┼───────────┼────────────┼────────────┤              │
│51  │ＣＤＡ0000000  │八十七年九月十日      │八千六百元、二枚        │林淑津                  │              │
├──┼───────────┼───────────┼────────────┼────────────┤              │
│52  │ＣＤＡ0000000  │八十七年九月十日      │十二萬元、四枚          │廖侯國                  │              │
├──┼───────────┼───────────┼────────────┼────────────┤              │
│53  │ＣＤＡ0000000  │八十七年十一月十日    │一萬四千元、二枚        │林淑津、小文            │              │
├──┼───────────┼───────────┼────────────┼────────────┤              │
│54  │ＣＤＡ0000000  │八十七年十一月十日    │十萬元、二枚            │鄒王菊錦、廖侯國        │              │
├──┼───────────┼───────────┼────────────┼────────────┤              │
│55  │ＣＤＡ0000000  │八十七年十一月十三日  │五十萬元、二枚          │賴春發、印文一枚        │              │
├──┼───────────┼───────────┼────────────┼────────────┤              │
│56  │ＣＤＡ0000000  │八十七年十一月十三日  │八十五萬元、二枚        │賴春發、印文一枚        │              │
├──┼───────────┼───────────┼────────────┼────────────┤              │
│57  │ＣＤＡ0000000  │八十七年十一月十五日  │十萬元、二枚            │不詳                    │              │
├──┼───────────┼───────────┼────────────┼────────────┤              │
│58  │ＣＤＡ0000000  │八十七年十一月十九日  │五萬元、二枚            │李許愛妹                │              │
├──┼───────────┼───────────┼────────────┼────────────┤              │
│59  │ＣＤＡ0000000  │八十七年十一月二十三日│二十九萬三千五百元、二枚│陳育民、賴春發、印文一枚│              │
├──┼───────────┼───────────┼────────────┼────────────┤              │
│60  │ＣＤＡ0000000  │八十七年十一月十六日  │六千五百元、二枚        │陳育民、賴春發、印文一枚│              │
├──┼───────────┼───────────┼────────────┼────────────┤              │
│61  │ＣＤＡ0000000  │八十七年十一月二十五日│一十五萬元、二枚        │賴春發、印文一枚        │              │
├──┼───────────┼───────────┼────────────┼────────────┤              │
│62  │ＣＤＡ0000000  │八十七年十二月四日    │一萬零五百元、二枚      │不詳                    │              │
├──┼───────────┼───────────┼────────────┼────────────┤              │
│63  │ＣＤＡ0000000  │八十七年十二月十六日  │七萬八千元、二枚        │不詳                    │              │
├──┼───────────┼───────────┼────────────┼────────────┤              │
│64  │ＣＤＡ0000000  │八十七年十二月二十六日│一百二十萬元、二枚      │吳武勇                  │              │
├──┼───────────┼───────────┼────────────┼────────────┤              │
│65  │ＣＤＡ0000000  │八十七年十二月二十八日│六十萬元、二枚          │不詳                    │              │
├──┼───────────┼───────────┼────────────┼────────────┤              │
│66  │ＣＤＡ0000000  │八十八年二月八日      │二十二萬元、一枚        │張秋香                  │              │
├──┼───────────┼───────────┼────────────┼────────────┤              │
│67  │ＣＤＡ0000000  │八十八年二月十日      │一百萬元、二枚          │賴春發、印文一枚        │              │
├──┼───────────┼───────────┼────────────┼────────────┤              │
│68  │ＣＤＡ0000000  │八十八年二月十六日    │三萬三千元、二枚        │廖秋菊、戊○○（署押一枚│              │
│    │                      │                      │                        │）                      │              │
├──┼───────────┼───────────┼────────────┼────────────┤              │
│69  │ＣＤＡ0000000  │八十八年三月八日      │十萬元、二枚            │不詳                    │              │
├──┼───────────┼───────────┼────────────┼────────────┤              │
│70  │ＣＤＡ0000000  │八十八年三月十六日    │三萬三千元、二枚        │廖秋菊、戊○○（署押一枚│              │
│    │                      │                      │                        │）                      │              │
├──┼───────────┼───────────┼────────────┼────────────┤              │
│71  │ＣＤＡ0000000  │八十八年三月二十九日  │四十萬元、二枚          │不詳                    │              │
├──┼───────────┼───────────┼────────────┼────────────┤              │
│72  │ＣＤＡ0000000  │八十八年四月三日      │十萬元、二枚            │賴春發、印文一枚        │              │
├──┼───────────┼───────────┼────────────┼────────────┤              │
│73  │ＣＤＡ0000000  │八十八年三月二十六日  │二萬五千元、二枚        │不詳                    │              │
├──┼───────────┼───────────┼────────────┼────────────┤              │
│74  │ＣＤＡ0000000  │八十八年四月十七日    │十萬元、一枚            │賴春發、印文一枚        │              │
├──┼───────────┼───────────┼────────────┼────────────┤              │
│75  │ＣＤＡ0000000  │八十八年四月二十三日  │二萬二千元、一枚        │不詳                    │              │
├──┼───────────┼───────────┼────────────┼────────────┤              │
│76  │ＣＤＡ0000000  │八十八年五月七日      │十萬元、二枚            │賴春發、印文一枚        │              │
├──┼───────────┼───────────┼────────────┼────────────┤              │
│77  │ＣＤＡ0000000  │八十八年五月七日      │十萬元、二枚            │賴春發、印文一枚        │              │
├──┼───────────┼───────────┼────────────┼────────────┤              │
│78  │ＣＤＡ0000000  │八十八年五月十九日    │五萬元、二枚　          │賴春發、印文一枚        │              │
├──┼───────────┼───────────┼────────────┼────────────┤              │
│79  │ＣＤＡ0000000  │八十八年五月三十一日  │五萬元、二枚            │賴春發、印文一枚        │              │
├──┼───────────┼───────────┼────────────┼────────────┤              │
│80  │ＣＤＡ0000000  │八十八年六月七日      │五萬元、二枚            │賴春發、印文一枚        │              │
├──┼───────────┼───────────┼────────────┼────────────┤              │
│81  │ＣＤＡ0000000  │八十八年六月九日      │八萬五千元、一枚        │賴春發、印文一枚        │              │
├──┼───────────┼───────────┼────────────┼────────────┤              │
│82  │ＣＤＡ0000000  │八十八年八月五日      │三十萬元、二枚          │不詳                    │              │
├──┼───────────┼───────────┼────────────┼────────────┤              │
│83  │ＣＤＡ0000000  │八十八年八月十七日    │三十萬元、二枚          │不詳                    │              │
├──┼───────────┼───────────┼────────────┼────────────┤              │
│84  │ＣＤＡ0000000  │八十八年九月九日      │二百二十萬元、二枚      │賴春發、印文一枚        │              │
├──┼───────────┼───────────┼────────────┼────────────┤              │
│85  │ＣＤＡ0000000  │八十八年九月十三日    │十萬元、二枚            │戊○○（署押一枚）      │              │
├──┼───────────┼───────────┼────────────┼────────────┤              │
│86  │ＣＤＡ0000000  │八十八年九月十三日    │二十五萬元、二枚        │戊○○（署押一枚）、楊光│              │
│    │                      │                      │                        │輝                      │              │
├──┼───────────┼───────────┼────────────┼────────────┤              │
│87  │ＣＤＡ0000000  │八十八年九月十七日    │七十四萬五千元、二枚    │賴春發、印文一枚        │              │
├──┼───────────┼───────────┼────────────┼────────────┤              │
│88  │ＣＤＡ0000000  │八十八年九月二十六日  │一百零五萬元、二枚      │吳武勇                  │              │
├──┼───────────┼───────────┼────────────┼────────────┤              │
│89  │ＣＤＡ0000000  │八十八年十月十二日    │十萬元、二枚            │不詳                    │              │
├──┼───────────┼───────────┼────────────┼────────────┤              │
│90  │ＣＤＡ0000000  │八十八年十月二十三日  │二十二萬元、二枚        │周廖秀                  │              │
├──┼───────────┼───────────┼────────────┼────────────┤              │
│91  │ＣＤＡ0000000  │八十八年十月二十三日  │一百二十萬元、二枚      │不詳                    │              │
├──┼───────────┼───────────┼────────────┼────────────┤              │
│92  │ＣＤＡ0000000  │八十八年十二月十五日  │七萬五千元、一枚        │張秋香                  │              │
├──┼───────────┼───────────┼────────────┼────────────┤              │
│93  │ＣＤＡ0000000  │八十九年一月十一日    │二十五萬元、二枚        │戊○○（署押一枚）      │              │
├──┼───────────┼───────────┼────────────┼────────────┤              │
│94  │ＣＤＡ0000000  │八十九年一月二十一日  │十萬元、二枚            │戊○○（署押一枚）      │              │
├──┼───────────┼───────────┼────────────┼────────────┤              │
│95  │ＣＤＡ0000000  │八十九年一月二十一日  │十萬元、二枚            │戊○○（署押一枚）、楊光│              │
│    │                      │                      │                        │輝                      │              │
└──┴───────────┴───────────┴────────────┴────────────┴───────┘
附表四：
┌──┬─────┬────────┬──────────────────┐
│編號│交付時間  │交付地點        │經手當事人及交付金額暨交付原因      │
├──┼─────┼────────┼──────────────────┤
│1   │86年3月間 │臺北市○○路○段 │廖芳仁交付新台幣450萬元給庚○○及廖 │
│    │          │460巷3弄13號    │度（投資第一勸業銀行投資案）。    │
├──┼─────┼────────┼──────────────────┤
│2   │86年6月間 │同上            │廖芳仁交付美金5萬元給庚○○         │
├──┼─────┼────────┼──────────────────┤
│3   │86年8月間 │臺中市○○路960 │廖芳仁交付新台幣60萬元、日幣13萬元、│
│    │          │號別克喬治咖啡店│美金2萬元給庚○○。                 │
├──┼─────┼────────┼──────────────────┤
│4   │86年10月6 │臺北市○○路○段 │廖芳仁交付美金2萬元給庚○○ (另於86 │
│    │日晚間    │460巷3弄13號    │年10月8日在某機場交付美金3萬元予廖謀│
│    │          │                │生)。                               │
├──┼─────┼────────┼──────────────────┤
│5   │86年10月28│臺中市○○路960 │廖芳仁交付新台幣50萬元給庚○○。    │
│    │日        │號別克喬治咖啡店│                                    │
├──┼─────┼────────┼──────────────────┤
│6   │86年10月間│臺北市星辰飯店  │廖芳仁交付新台幣55萬元給庚○○ (在場│
│    │          │                │人尚有丁○○、廖度)               │
├──┼─────┼────────┼──────────────────┤
│7   │86年11月間│臺中市○○路960 │廖芳仁交付新台幣40萬元給庚○○ (在場│
│    │          │號別克喬治咖啡店│人尚有丁○○)                       │
└──┴─────┴────────┴──────────────────┘
